臺灣新北地方法院板橋簡易庭民事簡易判決
110年度板簡字第2611號
原      告  周如萍  
訴訟代理人  陳水聰律師
            吳金源律師
被      告  張清浩  
上列當事人間債務人異議之訴事件，本院於民國111年4月11日言
詞辯論終結，判決如下：
    主      文
確認被告持有如附表所示之本票，於超過新臺幣壹拾參萬捌仟肆
佰零肆元部分之本票債權，對原告不存在。
原告其餘之訴駁回。
訴訟費用由被告負擔百分之二十八，餘由原告負擔。
    事實及理由
一、原告主張：
  ㈠緣訴外人陳世均、周如梅有資金需求，邀同原告為連帶保證
    人，於民國105年6月18日向被告借款新臺幣（下同）50萬元
    ，並共同簽發如附表所示之本票乙紙（下稱系爭本票），嗣
    被告持系爭本票向臺灣橋頭地方法院（下稱橋頭地院）聲請
    本票裁定確定，嗣以該本票裁定為執行名義向本院聲請強制
    執行，經本院以109年度司執字第149860號強制執行程序受
    理在案，並以110年1月19日新北院賢109司執新字第149860
    號就原告對訴外人宏國德霖科技大學之每月薪資債權予以扣
    押並移轉於被告（下稱系爭執行程序）。
  ㈡然系爭本票所擔保之債權，已由訴外人陳世均於105年6月17
    日設定其所有之不動產70萬元之抵押權為擔保，並由橋頭地
    院以108年度司執字第19526號強制執行事件處理中，詎被告
    又要求原告及訴外人陳世均、周如梅於105年6月18日共同簽
    發系爭本票以擔保與上開不動產抵押所擔保之同一債權，本
    案系爭執行程序乃重複執行；又訴外人周如梅於105年7月1
    日起已陸續還款共計722,900元，系爭本票所擔保之債權業
    已清償完畢。為此，爰依強制執行法第14條第2項規定，提
    起本件訴訟，請求撤銷系爭執行事件之強制執行程序等語，
    並聲明：⒈確認被告對原告50萬元之債權不存在。⒉本院109
    年度司執字第149860號強制執行事件之強制執行程序應予撤
    銷。
二、被告則以：橋頭地院108年度司執字第19526號強制執行程序
    ，被告僅為參與分配。又訴外人陳世均、周如梅共向被告借
    款3筆，分別為50萬元兩筆、40萬元一筆，其中一筆50萬元
    已經清償，原告係就另一筆未清償之50萬元擔任連帶保證人
    ，目前已由原告每月薪資扣押清償358,264元及周如梅償還
    之5,997元，其餘均未清償等語資為抗辯，並聲明：原告之
    訴駁回。
三、本院之判斷：
  ㈠按確認法律關係之訴，非原告有即受確認判決之法律上利益
    者，不得提起之。民事訴訟法第247條第1項定有明文。又所
    謂即受確認判決之法律上利益，係指法律關係之存否不明確
    ，原告主觀上認其在法律上之地位有不安之狀態存在，且此
    種不安之狀態，能以確認判決將之除去者而言，若縱經法院
    判決確認，亦不能除去其不安之狀態者，即難認有受確認判
    決之法律上利益。本件系爭本票業經被告向本院聲請裁定准
    予強制執行等情，經本院調閱本院109年度司執字第149860
    號清償票款事件之強制執行卷宗，核閱屬實，惟原告對系爭
    本票之本票債權存否既有爭執，且此法律關係不明確，對原
    告之權利有不安之危險，而此不安之狀況得以確認判決除去
    之，故原告提起本件確認之訴有即受確認判決之法律上利益
    。
  ㈡次按執行名義成立後，如有消滅或妨礙債權人請求之事由發
    生，債務人得於強制執行程序終結前，向執行法院對債權人
    提起異議之訴。如以裁判為執行名義時，其為異議原因之事
    實發生在前訴訟言詞辯論終結後者，亦得主張之；執行名義
    無確定判決同一之效力者，於執行名義成立前，如有債權不
    成立或消滅或妨礙債權人請求之事由發生，債務人亦得於強
    制執行程序終結前提起異議之訴，強制執行法第14條第1項
    、第2項定有明文。又按債務人對於支付命令未於法定期間
    合法提出異議者，支付命令得為執行名義，104年7月1日修
    正後之民事訴訟法第521條第1項訂有明文，是支付命令確定
    後，僅取得執行力，尚無與確定判決相同效力，故執行名義
    成立前，如有債權不成立或消滅或妨礙債權人請求之事由發
    生，債務人亦得於強制執行程序終結前提起異議之訴。原告
    以支付命令前發生之事由提起本件債務人異議之訴，於法尚
    無不合，自應准許。
  ㈢原告主張其與訴外人陳世均、周如梅連帶向被告借款50萬元
    ，並簽發系爭本票以為擔保；而被告有持原告簽發之系爭本
    票，向橋頭地院聲請本票裁定，並經橋頭地院以109年度司
    票字第371號民事裁定准予強制執行之事實，業據提出本院1
    10年1月19日新北院賢109司執新字第149860號執行命令、橋
    頭地院109年度司票字第371號本票裁定等件為證，並經本院
    調取上開執行卷宗核閱屬實，並為被告所不爭執，自堪信原
    告主張之上開部分事實為真實。而原告主張系爭本票債務已
    經清償而消滅，業據被告否認，則本件應予審酌者為：原告
    主張系爭本票債務業已清償而消滅，是否可採？原告訴請確
    認系爭本票債權不存在，及請求撤銷系爭執行程序，有無理
    由？茲敘述如下：
　　⒈按票據乃文義證券及無因證券，票據上之權利義務悉依票
      上所載文義定之，與其基礎之原因關係各自獨立，票據上
      權利之行使不以其原因關係存在為前提；執票人行使票據
      上權利時，就其基礎之原因關係確係有效存在不負舉證責
      任（最高法院97年度台簡上字第17號判決可參）。再按當
      事人主張有利於己之事實者，就其事實有舉證之責任，但
      法律別有規定，或依其情形顯失公平者，不在此限，民事
      訴訟法第277條定有明文；從前開舉證責任分配法則以觀
      ，在請求履行債務之訴，倘債務人自認債務存在之事實，
      而主張該債務已因清償而消滅者，則就清償之事實，應由
      債務人負舉證之責任（參照最高法院28年上字第1920號民
      事判例意旨）。末按票據係文義證券，其在票據上簽名者
      ，依票上所載文義負責；二人以上共同簽名者，應連帶負
      責，為票據法第5條所明定。而連帶債務之債權人，得對
      於債務人中之一人或數人或全體，同時或先後，請求全部
      或一部之給付。連帶債務未全部履行前，全體債務人仍負
      連帶責任（民法第273條）。
　　⒉本件原告為系爭本票之共同發票人，有系爭本票影本附卷
      可稽（見本院卷第37頁），並為原告所自認，則原告本應
      依票據文義負發票人之責。又原告固主張系爭本票債務業
      因周如梅匯款而全數清償，並提出周如梅之中華郵政股份
      有限公司客戶歷史交易清單影本及彙整明細為證（見本院
      卷第75至93頁），惟此部分主張為被告否認，則依上開說
      明，原告應就系爭本票所擔保之債權業已清償負舉證責任
      ，而參酌原告所提出之匯款明細雖可認定周如梅有匯款予
      被告之情形，然無足認定各該匯款即為本件系爭本票借款
      之清償，此外，原告復未進一步提出其他證據供本院審酌
      ，則依原告現有舉證資料，尚難認定系爭本票債務50萬元
      業已全數清償。
　　⒊次查，系爭本票所擔保之債權已由原告每月薪資扣押清償3
      58,264元，業經被告具狀自認，有被告所提出另件橋頭地
      院108年度司執字第19526號債權計算書附件在卷可參（見
      本院卷第47頁）。又周如梅業經橋頭地院以109年度司執
      消債更字第179號裁定認可更爭方案，於該更生認可方案
      中，周如梅對被告有90萬元之債務，包含橋頭地院109年
      度司票字第372號本票40萬元，及本件系爭本票50萬元債
      務之合計。於上開更生方案，被告每期（即每月）受償1,
      999元，迄言詞辯論當日，僅受償5,997元，此經橋頭地院
      110年度橋簡字第1079號民事判決認定如前（見本院卷第1
      11頁），而該受償金額係以90萬元之債權為基準計算，因
      此依照本件系爭本票債權50萬元比例計算，系爭本票受償
      金額為3,332元（計算式：5,997×5/9＝3,332，小數點以下
      四捨五入），故本件被告之系爭本票債權50萬元，已清償
      361,596元（計算式：358,264+3,332＝361,596），尚餘13
      8,404元未清償。從而，被告辯稱系爭本票並未全部受償
      ，應堪屬實。揆之前揭說明，原告就系爭本票受償餘額仍
      須負連帶清償責任。
四、綜上所述，被告持有原告與訴外人陳世均、周如梅共同簽發
    系爭本票乙紙，除因扣押原告薪資債權清償系爭本票債務35
    8,264元及周如梅已清償系爭本票債務3,332元，而可認該部
    分本票債權已消滅外，其餘138,404元本票債權仍存在。從
    而，原告於上開部分清償範圍內，訴請確認本票債權不存在
    ，為有理由，應予准許；逾此部分之請求，即無理由，應予
    駁回。
五、本件事證已臻明確，兩造其餘主張及攻擊防禦方法，核與判
    決結果不生影響，爰不一一予以論駁，併此敘明。
六、訴訟費用負擔之依據：民事訴訟法第79條。
中　　華　　民　　國　　111 　年　　5 　　月　　19　　日
                  臺灣新北地方法院板橋簡易庭
                        法  官  陳怡親
以上為正本係照原本作成。
如不服本判決，應於送達後20日內，向本院提出上訴狀並表明上
訴理由，如於本判決宣示後送達前提起上訴者，應於判決送達後
20日內補提上訴理由書（須附繕本）。
中　　華　　民　　國　　111 　年　　5 　　月　　19　　日
                        書記官  劉芷寧
附表：
發票人 發票日(民國) 面額(新臺幣) 本票裁定 周如萍 陳世均 周如梅 105年6月18日 50萬 臺灣橋頭地方法院109年度司票字第371號